臺灣士林地方法院刑事判決
110年度審金訴字第801號
公  訴  人  臺灣士林地方檢察署檢察官
被      告  江峻緯


選任辯護人  高振格律師
            柯德維律師
上列被告因詐欺等案件，經檢察官提起公訴（110年度偵字第210
28號），被告於本院準備程序時就被訴事實為有罪陳述，經本院
合議庭裁定由受命法官獨任改行簡式審判程序審理，並判決如下
：
    主  文
江峻緯犯如附表「宣告罪刑」欄所示之罪，各處如附表「宣告罪
刑」欄所示之刑。應執行有期徒刑壹年貳月，併科罰金新臺幣捌
仟元，罰金如易服勞役，以新臺幣壹仟元折算壹日。
    事實及理由
一、本案被告江峻緯所犯者為刑事訴訟法第273條之1第1項所定
    死刑、無期徒刑、最輕本刑為3年以上有期徒刑以外之罪，
    且非高等法院管轄之第一審案件，而被告就被訴事實為有罪
    之陳述，經告知簡式審判程序之旨，並聽取被告、辯護人及
    檢察官之意見後，本院合議庭裁定由受命法官獨任改行簡式
    審判程序，是本案之證據調查，依刑事訴訟法第273條之2規
    定，不受同法第159條第1項、第161條之2、第161條之3、第
    163條之1及第164條至第170條等規定之限制，合先敘明。
二、本件犯罪事實及證據，除均引用檢察官起訴書之記載（如附
    件）外，另更正及補充如下：
  ㈠事實部分：
  ⒈起訴書犯罪事實欄第1行至第2行所載「加入真實姓名年籍不詳
    之人所組成之3人以上詐騙集團」補充為「加入由王羣、真
    實姓名年籍不詳、綽號『渣哥』及其他真實姓名年籍不詳之成年
    人所組成、通訊軟體Telegram群組名稱『一帆風順』（嗣更名
    為『瘦身男女』）之3人以上詐欺集團」。 
  ⒉起訴書附表編號1、2「詐騙時間、方式、金額」欄之「左列
    帳戶」應更正為「右列帳戶」。
  ⒊起訴書附表編號1「車手提領時間、地點」欄末行補充「其中
    2萬5,042元為告訴人連秀倫匯入之款項」。
　⒋起訴書附表編號2「車手提領時間、地點」欄末行補充「其中
    3萬5,018元為被害人陳子芳匯入之款項」。　
　㈡證據部分：補充被告江峻緯於本院民國111年2月24日準備程
    序及審理時所為之自白。
三、論罪科刑：　　
　㈠核被告江峻緯於附表編號1、2所為，均係犯刑法第339條之4
    第1項第2款之三人以上共同詐欺取財罪、洗錢防制法第14條
    第1項之一般洗錢罪。
　㈡被告與王羣、「渣哥」及其他本案詐欺集團成員間，就上揭
    犯行均有犯意聯絡及行為分擔，均應論以共同正犯。
　㈢被告於附表編號1、2所為犯行，犯意各別，行為互殊，應予
    分論併罰。
　㈣按洗錢防制法第16條第2項規定：「犯前2條之罪，在偵查或
    審判中自白者，減輕其刑」；另按想像競合犯之處斷刑，本
    質上係「刑之合併」，其所謂從一重處斷，乃將想像競合犯
    組成之評價上數罪，合併為科刑一罪，其所對應之刑罰，亦
    合併其評價上數罪之數法定刑，而為一個處斷刑。易言之，
    想像競合犯侵害數法益者皆成立犯罪，論罪時必須輕、重罪
    併舉論述，同時宣告所犯各罪名，包括各罪有無加重、減免
    其刑之情形，亦應說明論列，量刑時併衡酌輕罪部分量刑事
    由，評價始為充足，然後依刑法第55條前段規定「從一重處
    斷」，非謂對於其餘各罪可置而不論。因此，法院決定處斷
    刑時，雖以其中最重罪名之法定刑，做為裁量之準據，惟於
    裁量其輕重時，仍應將輕罪合併評價在內（最高法院108年
    度台上字第4405、4408號判決意旨）。查被告於偵查中及本
    院準備程序、審理時均自白前開一般洗錢犯行，依上開規定
    原應減輕其刑，惟被告所犯一般洗錢罪係屬想像競合犯中之
    輕罪，揆諸前開說明，就被告此部分想像競合輕罪得減刑部
    分，爰均依刑法第57條規定，於量刑時一併衡酌，附此說明
    。
　㈤辯護人以被告始終坦承犯行，配合檢警偵辦，且告訴人連秀
    倫、被害人陳子芳損失業經本案共犯王羣於另案中彌補（詳
    後述）等情，請求本院依刑法第59條之規定酌減其刑云云。
    然查，於94年2月2日修正公布、95年7月1日生效施行之刑法
    第59條規定之立法理由特別闡明：「一、現行第59條在實務
    上多從寬適用，為防止酌減其刑之濫用，自應嚴定其適用之
    條件，以免法定刑形同虛設，破壞罪刑法定之原則；二、按
    科刑時，原即應依第57條規定審酌一切情狀，尤應注意該條
    各款所列事項，以為量刑標準，本條所謂『犯罪之情狀可憫
    恕』，自係指裁判者審酌第57條各款所列事項以及其他一切
    與犯罪有關之情狀之結果，認其犯罪足堪憫恕者而言，惟其
    審認究係出於審判者主觀之判斷，為使其主觀判斷具有客觀
    妥當性，宜以『可憫恕之情狀較為明顯』為條件，故特加一『
    顯』字，用期公允；三、依實務上見解，本條係關於裁判上
    減輕之規定，必於審酌一切之犯罪情狀，在客觀上顯然足以
    引起一般同情，認為縱予宣告法定最低刑度猶嫌過重者，始
    有其適用（最高法院38年台上字第16號、45年台上字第1165
    號、51年台上字第899號判例），乃增列文字，將此適用條
    件予以明文化」。故刑法第59條之酌量減輕其刑，必須犯罪
    另有特殊之原因與環境等在客觀上足以引起一般同情，認為
    即予宣告法定低度刑期猶嫌過重者，始有其適用。本案被告
    正值青壯，不思循正道賺取所需，而為本案詐欺行為，致使
    告訴人及被害人等蒙受損失，尚無所謂情輕法重之狀況可言
    ，難認在客觀上有何足引起一般人同情而確可憫恕之情，要
    無依刑法第59條酌減其刑規定適用之餘地，是辯護人請求酌
    減其刑，尚無足採，附此敘明。
　㈥爰審酌被告正值青年，不思以合法途徑賺取錢財，竟加入詐
    欺集團擔任向下游車手收款之收水工作，價值觀念顯有偏差
    ，且更製造金流之斷點，影響財產交易秩序，徒增檢警機關
    追查集團上游成員真實身分之難度，更造成他人財物損失，
    犯罪所生危害非輕，所為應予嚴懲。惟念被告犯後坦承犯行
    ，並積極配合檢警調查，態度尚佳，雖有意賠償告訴人連秀
    倫、被害人陳子芳損失，但因告訴人及被害人等並未到庭，
    以致未能進行調解程序，非無悔意，並考量其素行、犯罪動
    機、手段、於本案詐欺集團之分工及參與情節、所得利益、
    告訴人及被害人等所受損害（惟本案共犯王羣前因本案犯行
    業經本院以110年度審金訴字第768號判決判處罪刑，並諭知
    緩刑，緩刑條件係王羣應以分期付款方式賠償告訴人連秀倫
    、被害人陳子芳所受全部損失）、洗錢部分均符合洗錢防制
    法第16條第2項減刑要件等情，兼衡被告自陳現就讀大學四
    年級之教育智識程度、未婚、目前兼差擔任外送員之家庭生
    活經濟狀況等一切情狀，分別量處如附表「宣告罪刑」欄所
    示之刑，並均諭知罰金易服勞役之折算標準。復衡酌本案各
    次犯行時間密接、罪質相同等情，定其應執行刑及諭知罰金
    易服勞役之折算標準如主文所示。
四、辯護人雖請求給予被告江峻緯自新機會等語。惟查緩刑屬刑
    罰權作用之一環，具有刑罰權之具體效應，亦即犯罪行為人
    因其犯罪行為而受論罪科刑，具有明確之刑罰宣示，但因基
    於刑事政策考量，認為其不需進入機構性處遇接受刑罰之執
    行較為適當，乃設定一定觀察期間，並配合緩刑期內附條件
    機制。最高法院特指出：諭知緩刑為審判官之職權，本有自
    由裁量之餘地，而緩刑之宣告，除應具備一定條件外，並有
    可認為以暫不執行刑罰為適當之情形，始得為之（最高法院
    19年上字第2043號判例、90年度台上字第4406號判決參看）
    。是以，法院對犯罪行為人宣告緩刑時，應考量犯罪行為人
    與被害人關係修復情形、該犯罪行為對於法益之侵害程度，
    倘犯罪行為人未能補償被害者所受損害，復無暫不執行刑罰
    為適當之情形，即不宜宣告緩刑，否則，不僅對被告不足生
    警惕之效，更無法反映被告犯行侵害法益之嚴重性，亦難以
    達到刑法應報、預防、教化之目的。本院衡酌詐騙集團之詐
    欺犯行橫行肆虐，已難禁絕，如果再對參與類此詐欺犯罪之
    行為人，率爾宣告緩刑，將弱化對詐欺犯罪之遏止與防治，
    而使僥倖之徒有機可乘。本案被告犯後雖坦承犯行，態度尚
    佳，且有意賠償告訴人連秀倫、被害人陳子芳損失，但因告
    訴人及被害人等並未到庭，以致未能進行調解程序，業如前
    述，然而被告參與本案詐欺集團所涉犯行並非單一，復有諸
    多案件繫屬於各地檢察署、法院，此有臺灣高等法院被告前
    案紀錄表在卷可稽，對社會治安危害甚鉅，是其所犯情節並
    非輕微，且本院已審酌被告之犯罪動機、手段、所生危害及
    坦承犯行之犯後態度、洗錢部分均符合洗錢防制法第16條第
    2項減刑要件等情狀為量刑，若再予以緩刑之宣告，恐難達
    警惕之效果，是本案並不宜宣告緩刑，附此敘明。
五、沒收：
  ㈠按犯罪所得，屬於犯罪行為人者，沒收之；於全部或一部不
    能沒收或不宜執行沒收時，追徵其價額；犯罪所得已實際合
    法發還被害人者，不予宣告沒收或追徵，刑法第38條之1第1
    項前段、第3項、第5項分別定有明文。次按「任何人都不得
    保有犯罪所得」為普世基本法律原則，犯罪所得之沒收、追
    繳或追徵，在於剝奪犯罪行為人之實際犯罪所得（原物或其
    替代價值利益），使其不能坐享犯罪之成果，以杜絕犯罪誘
    因，可謂對抗、防止經濟、貪瀆犯罪之重要刑事措施，性質
    上屬類似不當得利之衡平措施，著重所受利得之剝奪。然苟
    無犯罪所得，自不生利得剝奪之問題，固不待言，至二人以
    上共同犯罪，關於犯罪所得之沒收、追繳或追徵，應就各人
    所分得者為之。又所謂各人「所分得」，係指各人「對犯罪
    所得有事實上之處分權限」，法院應視具體個案之實際情形
    而為認定；倘若共同正犯各成員內部間，對於不法利得分配
    明確時，固應依各人實際分配所得沒收。至於共同正犯各成
    員有無犯罪所得、所得數額，係關於沒收、追繳或追徵標的
    犯罪所得範圍之認定，固非屬犯罪事實有無之認定，並不適
    用「嚴格證明法則」，無須證明至毫無合理懷疑之確信程度
    ，應由事實審法院綜合卷證資料，依自由證明程序釋明其合
    理之依據以認定之（最高法院104年8月11日104年度第13次
    刑事庭會議決議、最高法院104年度台上字第3937號判決意
    旨參照）。被告江峻緯否認取得任何報酬，而依卷內現存事
    證，亦查無證據資料足認被告曾自本案詐欺集團獲得任何犯
    罪所得，故本案尚無犯罪所得應予宣告沒收或追徵之問題，
    併此敘明。
  ㈡再按犯洗錢防制法第14條之罪，其所移轉、變更、掩飾、隱
    匿、收受、取得、持有、使用之財物或財產上利益，沒收之
    ，洗錢防制法第18條第1項前段定有明文。關於犯罪行為人
    犯洗錢防制法第14條之罪，其所掩飾、隱匿之財物本身僅為
    洗錢之標的，難認係供洗錢所用之物，故洗錢行為之標的除
    非屬於前置犯罪之不法所得，而得於前置犯罪中予以沒收者
    外，既非本案洗錢犯罪之工具及產物，亦非洗錢犯罪所得，
    尤非違禁物，尚無從依刑法沒收規定予以宣告沒收，自應依
    上開第18條第1項前段規定予以宣告沒收。且此規定係採義
    務沒收主義，祇要合於前述規定，法院即應為相關沒收之諭
    知，然該洗錢行為之標的是否限於行為人者始得宣告沒收，
    法無明文，是從有利於被告之認定，倘法條並未規定「不問
    屬於犯罪行為人與否均沒收」時，自仍以屬於被告所有者為
    限，始應予沒收。查被告上繳至本案詐欺集團之款項，為洗
    錢之標的，既非被告所有，被告亦無事實上之處分權限，依
    據上開說明，自無從依洗錢防制法第18條第1項前段規定宣
    告沒收或追徵，併此敘明。
據上論斷，應依刑事訴訟法第273條之1第1項、第299條第1項前
段、第310條之2、第454條第2項，洗錢防制法第14條第1項，刑
法第11條前段、第28條、第339條之4第1項第2款、第55條、第42
條第3項、第51條第5款、第7款，刑法施行法第1條之1第1項，判
決如主文。
本案經檢察官陳韻中提起公訴，檢察官李清友到庭執行職務。
中　　華　　民　　國　　111 　年　　 3　　月　　14　　日
                  刑事第九庭法  官  蘇怡文
因疫情而遲誤不變期間，得向法院聲請回復原狀。
如不服本判決應於收受送達後20日內向本院提出上訴書狀，並應
敘述具體理由。其未敘述上訴理由者，應於上訴期間屆滿後20日
內向本院補提理由書（均須按他造當事人之人數附繕本）「切勿
逕送上級法院」。
附錄本案論罪科刑法條全文：
洗錢防制法第2條
本法所稱洗錢，指下列行為：
一、意圖掩飾或隱匿特定犯罪所得來源，或使他人逃避刑事追訴
    ，而移轉或變更特定犯罪所得。
二、掩飾或隱匿特定犯罪所得之本質、來源、去向、所在、所有
    權、處分權或其他權益者。
三、收受、持有或使用他人之特定犯罪所得。

洗錢防制法第14條
有第2條各款所列洗錢行為者，處7年以下有期徒刑，併科新臺幣
5百萬元以下罰金。
前項之未遂犯罰之。
前二項情形，不得科以超過其特定犯罪所定最重本刑之刑。

中華民國刑法第339條之4
犯第339條詐欺罪而有下列情形之一者，處1年以上7年以下有期
徒刑，得併科1百萬元以下罰金：
一、冒用政府機關或公務員名義犯之。
二、三人以上共同犯之。
三、以廣播電視、電子通訊、網際網路或其他媒體等傳播工具，
    對公眾散布而犯之。
前項之未遂犯罰之。

附表：
編號 犯罪事實 宣告罪刑 1 如起訴書附表編號1所示 江峻緯犯三人以上共同詐欺取財罪，處有期徒刑壹年，併科罰金新臺幣伍仟元，罰金如易服勞役，以新臺幣壹仟元折算壹日。 2 如起訴書附表編號2所示 江峻緯犯三人以上共同詐欺取財罪，處有期徒刑壹年，併科罰金新臺幣伍仟元，罰金如易服勞役，以新臺幣壹仟元折算壹日。 


附件：
臺灣士林地方檢察署檢察官起訴書
                                    110年度偵字第21028號
　　被　　　告　江峻緯　男　22歲（民國00年0月0日生）
　　　　　　　　　　　　住新北市○○區○○街000巷0號5樓
　　　　　　　　　　　　國民身分證統一編號：Z000000000號
　　選任辯護人　高振格律師
　　          　柯德維律師
上列被告因詐欺等案件，已經偵查終結，認應提起公訴，茲將犯
罪事實及證據並所犯法條分敘如下：　
　　　　犯罪事實
一、江峻緯於民國110年8月某日起，加入真實姓名年籍不詳之人所
    組成之3人以上詐騙集團，擔任收取車手提領贓款之收水角
    色。江峻緯與該詐騙集團成員共同意圖為自己不法之所有，
    基於3人以上共同為詐欺取財及洗錢之犯意，先由該集團成
    員，於附表所示時間，以附表所示方式，詐騙附表所示被害
    人，附表所示被害人因而陷於錯誤，匯出附表所示款項至附
    表所示帳戶，該詐騙集團成員指示車手王羣（所涉部分另案
    偵辦）於附表所示時間、地點，由王羣持詐騙集團成員提供
    之提款卡提領附表所示款項後，多次送至臺北市○○區○○路00
    0號附近公園公廁內，江峻緯隨即依指示多次至上開公廁取
    走王羣置放款項，江峻緯再將款項送至指定地點。嗣附表所
    示等人察覺受騙報警處理，經警循線查悉上情。
二、案經連秀倫訴由臺北市政府警察局內湖分局報告偵辦。
　　　　　　證據並所犯法條
一、證據清單及待證事實
編號 證據名稱 待證事實 1 被告江峻緯於警詢及偵查中之供述 坦承於110年9月4日多次至上開地點取走現金，送至指定地點等情。   2 共犯王羣於警詢之供述 坦承於附表所示時、地，提款送至上開地點等情。 3 告訴人連秀倫、被害人陳子芳於警詢中之指訴 佐證左列告訴人、被害人遭詐騙集團詐騙之事實。   4 告訴人連秀倫、被害人陳子芳提出通話紀錄、匯款資料 佐證左列告訴人、被害人遭詐騙集團詐騙之事實。 5 郵局帳號00000000000000號帳戶、玉山商業銀行帳號0000000000000000號帳戶交易明細表、自動櫃員機及北市○○區○○路000號周邊道路監視器影像 佐證附表所示被害人遭詐騙匯入附表所示帳戶，王羣於附表所示時間、地點提領詐騙款項後，送至臺北市○○區○○路000號附近公園公廁，由被告至臺北市○○區○○路000號附近公園公廁取走款項之事實。 
二、核被告所為，係犯刑法第339條之4第1項第2款之3人以上共
    同犯詐欺取財、洗錢防制法第14條第1項洗錢等罪嫌。被告
    與詐騙集團其他成員間，有犯意聯絡與行為分擔，請論以共同
    正犯。被告係以一行為同時觸犯以3人以上共同犯詐欺取財罪
    及違反洗錢防制法等罪，請依刑法第55條之規定，從一重論
    以3人以上共同犯詐欺取財罪。被告所為附表所示2次犯行，
    犯意各別，行為亦殊，請予分論併罰。
三、依刑事訴訟法第251條第1項提起公訴。
　　此　致
臺灣士林地方法院
中　　華　　民　　國　 110　 年　  12 　　月 　  8    日
                             檢察官 陳韻中
本件正本證明與原本無異　　　　　
中　　華　　民　　國　 110　 年　  12   　月　　13    日
　　　　　                   書記官 林秀玉　
附錄本案所犯法條全文：
中華民國刑法第339條之4
犯第 339 條詐欺罪而有下列情形之一者，處 1 年以上 7 年以
下有期徒刑，得併科 1 百萬元以下罰金：
一、冒用政府機關或公務員名義犯之。
二、三人以上共同犯之。
三、以廣播電視、電子通訊、網際網路或其他媒體等傳播工具，
    對公眾散布而犯之。
洗錢防制法第14條
有第二條各款所列洗錢行為者，處 7 年以下有期徒刑，併科新
臺幣 5 百萬元以下罰金。
前項之未遂犯罰之。
前二項情形，不得科以超過其特定犯罪所定最重本刑之刑。
附表:
編號 告訴人 被害人 詐騙時間、方式、金額 匯入帳戶 車手提領時間、地點 1 告訴人連秀倫 詐騙集團成員於110年9月4日16時37分撥打電話與告訴人，佯稱告訴人先前購物遭重複下單，需依指示匯款云云，致告訴人陷於錯誤，於110年9月4日18時4分匯款2萬5042元至左列帳戶。 郵局帳號00000000000000號帳戶 王羣於110年9月4日17時43分至18時27分，在臺北市○○區○○路000巷0號，以左列帳戶提款卡，提領計15萬元。 2 被害人陳子芳 詐騙集團成員於110年9月4日撥打電話與被害人，佯稱被害人先前購物遭設定為經銷商，需依指示匯款解除云云，致被害人陷於錯誤，於110年9月4日16時32分匯款3萬5018元至左列帳戶。 玉山商業銀行帳號0000000000000000號帳戶 王羣於110年9月4日16時27分至16時46分，在臺北市○○區○○路000號，以左列帳戶提款卡，提領計15萬元。